臺灣嘉義地方法院民事判決
111年度嘉簡字第599號
原      告  柯靜宜  
被      告  黃綵盈  

訴訟代理人  黃中憲  

上列當事人間請求給付票款事件，本院於民國111年9月8日言詞
辯論終結，判決如下：
    主      文
原告之訴駁回。
訴訟費用新臺幣2,650元由原告負擔。
    事實及理由
一、原告主張：原告執有被告所簽發如附表所示之支票（下稱系
    爭支票），經原告提示後，遭以存款不足為由退票。系爭支
    票之原因關係為借款關係，係被告和其前配偶向原告本人借
    款新臺幣（下同）25萬，而非向原告的配偶借款，原告於民
    國96年7月15日交付現金給被告和其前配偶，被告於同日簽
    發系爭支票。原告曾經以系爭支票聲請支付命令，但是無法
    送達被告，當時就沒有再追討，現在才提起本件給付票款之
    訴。被告在這筆借款之前還有一筆96年6月份的票，跳票後
    ，銀行也會通知發票人，被告不可能完全不知情，第一筆96
    年6月的票現在已經在強制執行，被告所述只是推卸責任，
    被告前一筆96年6月借款與這一筆25萬借款只相差一個月等
    語。並聲明：1.被告應給付原告25萬元，及起訴狀送達翌日
    起至清償日止，按年息2％計算之利息。2.訴訟費用由被告負
    擔。
二、被告則以：
（一）按票據法第22條第1項規定，對支票承兌人及發票人，自
      發票日起算1年間不行使，因時效而消滅。系爭支票到期
      日為96年7月15日，至今也15年之久，早已超過時效。
（二）被告從未看過原告本人，也不認識，更不可能與原告有金
      錢借貸關係，支票上的金額不是被告所填寫之筆跡，系爭
      支票25萬是被告前夫向原告配偶借的，不是原告與被告間
      的借貸關係，兩造間沒有任何借貸關係。且被告前配偶跟
      原告配偶借款時，被告並不知悉。系爭支票上面的印文是
      被告的印章，但此係被告前配偶拿被告的印章開票沒有跟
      被告講，被告收到原告起訴狀才知道被告前配偶有拿這個
      票去開。
（三）原告所說的事情都完全沒有證據，被告沒有收到銀行的通
      知。被告主張原告沒有提出實質證據可以證明兩造有借貸
      關係，被告也沒有拿到錢；票據關係及借款關係被告均提
      出時效抗辯等語。並聲明：1.駁回原告之訴及其假執行之
      聲請。2.訴訟費用由原告負擔。3.如受不利判決，願供擔
      保請准宣告免為假執行。
三、得心證之理由：
（一）按票據上之權利，對支票之發票人自發票日起算，1年間
      不行使，因時效而消滅，票據法第22條第1項後段定有明
      文。又時效完成後，債務人得拒絕給付，民法第144條第1
      項亦定有明文。系爭支票之發票日為96年7月15日，原告
      遲至111年8月4日始向本院起訴請求被告應給付票款，此
      有民事起訴狀上本院收文戳章存卷可證，顯已逾上開票據
      法所規定對支票發票人之請求權1年時效，是被告援引時
      效抗辯而拒絕給付票款，洵屬有據。　　　
（二）次按稱消費借貸者，謂當事人一方移轉金錢或其他代替物
      之所有權於他方，而約定他方以種類、品質、數量相同之
      物返還之契約，民法第474條第1項定有明文。故稱消費借
      貸者，須當事人間必本於借貸之意思合致，而有移轉金錢
      或其他代替物之所有權於他方之行為，始得當之。倘當事
      人主張與他方有消費借貸關係存在者，自應就該借貸意思
      互相表示合致及借款業已交付之事實，均負舉證之責任，
      其僅證明有金錢之交付，未能證明借貸意思表示合致者，
      仍不能認為有該借貸關係存在（最高法院98年度台上字第
      1045號判決意旨參照）。經查，原告主張與被告有消費借
      貸關係存在，此為被告所否認（見本院卷第32頁），依前
      開說明，原告自應就該借貸意思互相表示合致及借款業已
      交付之事實，負舉證之責。惟本件原告就雙方消費借貸合
      意及借款交付之情節，均未提出具體事證證明之，自難僅
      憑系爭支票認定原告與被告間有25萬元借款債權存在之事
      實，故本件尚難認原告已盡其舉證之責，不能信其主張為
      真正。故原告依消費借貸關係，請求被告給付25萬元，尚
      屬無據，不應准許。
四、從而，原告依票據及消費借貸之法律關係，請求被告給付25
    萬元，及起訴狀繕本送達翌日起至清償日止，按年息2％計算
    之利息，均為無理由，應予駁回。
五、本件事證已臻明確，兩造其餘之攻擊或防禦方法，經本院斟
    酌後，就本判決之結果均不生影響，爰不一一論駁，併此敘
    明。
六、訴訟費用負擔之依據：民事訴訟法第78條。
中　　華　　民　　國　　111 　年　　9 　　月　　21　　日
                  臺灣嘉義地方法院嘉義簡易庭
                                  法　官　陳寶貴
以上正本係照原本作成。
如對本判決上訴，須於判決送達後20日內向本庭（嘉義市○○路
000○0號）提出上訴狀（均須按他造當事人之人數附繕本）。如
委任律師提起上訴者，應一併繳納上訴審裁判費。
中　　華　　民　　國　　111 　年　　9 　　月　　21　　日
                                  書記官  江靜盈
附表：        編號 發票日 發票人 票面金額 （新臺幣) 票據號碼 備考    1 96年7月25日 黃綵盈 250,000元 JH0000000